臺灣嘉義地方法院交通事件裁定　　　　　96年度交聲字第28號
原處分機關　交通部公路總局嘉義區監理所嘉義市監理站
異　議　人　甲○○
（即受處分人）
上列異議人因違反道路交通管理處罰條例案件，對於交通部公路
總局嘉義市監理站於中華民國96年1月11日所為之處分聲明異議
（原處分案號：嘉監義裁字第裁76-JA0000000號），本院裁定如
下：
    主  文
異議駁回。
    理  由
一、(1)按汽車申請牌照檢驗之各種燈光應符合附件七規定，道路
    交通安全規則第39條第7款定有明文。又按汽車後號牌燈之
    燈色應為白色；應安裝於車後號牌上方、下方或左右兩側；
    應有適當覆蓋保護且光型不影響後方來車之行車視野；道路
    交通安全規則附件七車輛燈光與標誌檢驗規定一、（七）亦
    有明文。再按汽車定期檢驗項目包括：各種燈光完備，作用
    正常，道路交通安全規則第39條之1第1項復有規定。(2)繼按
    行車前應注意燈光須詳細檢查確實有效，道路交通安全規則
    第89條第1項第1款亦有規定。復按汽車除頭燈外之燈光、雨
    刮、喇叭、照後鏡、排氣管、消音器設備不全或損壞不予修
    復，或擅自增、減、變更原有規格致影響行車安全者，處汽
    車所有人新臺幣900元以上1,800元以下罰鍰，並應責令改正
    ，道路交通管理處罰條例第16條第1項第2款、第2項定有明
    文。
二、原處分意旨略以：異議人即受處分人（下稱異議人）甲○○
    駕駛車牌號碼6851-NL號自用一般小客車，於民國（下同）9
    5年12月31日晚間11時25分許，在南投縣草屯中投第一匣道
    路，經南投縣警察局交通隊員警發現上開車輛後號牌照燈不
    亮，設備不全，以異議人有違反道路交通管理處罰條例第16
    條第1項第2款之「後號牌照燈不亮，設備不全」違規行為，
    攔停以投警交字第JA0000000號舉發違反道路交通管理事件
    通知單掣單舉發；原處分機關即交通部公路總局嘉義區監理
    所嘉義市監理站（下稱原處分機關）亦認有上開違規，乃於
    96年1月11日，依道路交通管理處罰條例第16條第1項第2款
    規定，以嘉監義裁字第裁76-JA0000000號裁決書，裁處異議
    人罰鍰900元（責令改正）之處罰等語。
三、異議人異議意旨略以：依道路交通管理處罰條例第16條第1
    項2款規定，汽車後號牌燈不亮，致影響行車安全，方須處
    罰，而異議人所有之上開小客車之後號牌燈不亮，並不會影
    響行車安全，員警攔停舉發時，異議人業為該等表示；嗣異
    議人曾向原處分機關人員查證，據該所人員表示後牌照燈應
    不會影響行車安全，幾乎沒看過這種罰單等語，如此極輕微
    的疏忽，當以口頭勸說即可，不應開單造成民怨；異議人隨
    後另至汽車檢驗科詢問，汽車檢驗人員亦表示若檢驗後牌照
    燈不亮時，通常不會馬上要求改正，僅會口頭告知要求車主
    回去後改善而令其通過檢驗，復可證後牌照燈並不會嚴重影
    響行車安全；爰請求撤銷原處分云云。
四、經查：
  (一)本件異議人於上開時間，駕駛上開小客車，途經上開匝道，
    遭警方認有上開違規，而攔停以上開違規通知單舉發，原處
    分機關仍認異議人有該等違規行為，依道路交通管理處罰條
    例第16條第1項第2款規定，以上開裁決書裁處異議人罰鍰90
    0元等情，業據異議人陳明在卷，並有前開違規通知單及裁
    決書等件附卷可稽，堪予採認。
  (二)其次，道路交通管理處罰條例第16條第1項2款業於94年12月
    28日修正公布，並經行政院於95年6月23日以院臺交字第095
    0087685號令發布施行，修正前第16條第1項第2款原規定「
    （汽車有左列情形之一者，處汽車所有人新臺幣九百元以上
    一千八百元以下罰鍰）燈光、雨刮、喇叭、照後鏡、排氣管
    、消音器設備不全或損壞不予修復者，或其他設備擅自增、
    減、變更原有規格致影響行車安全者。」，由該款之「不予
    修復」後有1「者」字之規定內容可知，在「燈光、雨刮、
    喇叭、照後鏡、排氣管、消音器設備不全或損壞不予修復者
    」之情形下，並不須具備「致影響行車安全」之要件，即應
    予處罰。另修正後第16條第1項第2款雖改規定「（汽車有下
    列情形之一者，處汽車所有人新臺幣九百元以上一千八百元
    以下罰鍰）除頭燈外之燈光、雨刮、喇叭、照後鏡、排氣管
    、消音器設備不全或損壞不予修復，或擅自增、減、變更原
    有規格致影響行車安全。」，惟其修正理由為『1.配合法制
    用語，將「左列」改為「下列」。2.配合法制用語，將第一
    項各款中「者」刪除。3.有關汽車車身、引擎、底盤、電系
    、燃料系統等重要設備未依規定變更而行駛者，已修正第18
    條增列處罰規定；另發現部分民眾擅改頭燈之亮度、照射角
    度等違規行為，因其影響行車安全甚鉅，爰於第1項第2款排
    除適用處罰，而需將其納入電系系統之重要設備，其未依規
    定變更而行駛者，援引第18條處罰。』，顯見立法者並無變
    更符合上開第2款前段規定時（頭燈部分之處罰有異），即
    應予處罰之意，亦即符合上開第2款前段規定情形時，仍不
    必考慮是否「致影響行車安全」，即得處罰，異議人未明上
    開緣由，誤認上開小客車之後號牌燈不亮，並不致影響行車
    安全，不應受罰云云，尚無足採。又本件異議人之違規日期
    為「95年12月31日」，本件裁決日期則為「96年1月11日」
    ，足見異議人上開違規行為發生時及原處分機關裁處時，均
    係於新法施行後所為，併為說明。
  (三)末按，道路交通管理處罰條例第16條第1項2款之違規並不屬
    於依據該處罰條例第92條第3項所授權而於95年6月6日發布
    之「內政部警政署交通違規稽查與輕微違規勸導作業注意事
    項」所規定之「輕微違規」，無法得僅施以勸導，免予舉發
    ，復予敘明。
五、綜上，本件異議人既有上開違規行為，其聲明異議理由亦無
    足採，原處分機關依據道路交通管理處罰條例第16條第1項
    第2款及違反道路交通管理事件統一裁罰標準表之規定，裁
    處異議人罰鍰900元，核無違誤，本件異議為無理由，應予
    駁回。
中　　華　　民　　國　　96　　年　　4 　　月　　11　　日
                     交通法庭   法　官　盧  鳳  田
上列正本證明與原本無異。
如不服本裁定，應於裁定送達後5日內向本院提出抗告狀（應附
繕本）。
中　　華　　民　　國　　96　　年　　4 　　月　　11　　日
                              　書記官　楊  國  色
